臺灣彰化地方法院民事判決　96年度訴字第758號
原　　　告　甲○○
訴訟代理人　王通顯律師
被　　　告　丙○○
訴訟代理人　吳榮昌律師
上列當事人間請求清償借款事件，本院於民國96年10月16日言詞
辯論終結，茲判決如下：
    主  文
被告應給付原告新台幣伍拾柒萬元及自民國九十六年八月十八日
起至清償日止，按週年利率百分之五計算之利息。
訴訟費用新台幣陸仟壹佰柒拾元由被告負擔。
本判決於原告以新台幣壹拾玖萬元為被告預供擔保後得假執行；
但被告如以新台幣伍拾柒萬元為原告預供擔保後，得免為假執行
。
　　事實及理由
一、原告起訴主張：緣訴外人乙○○因積欠原告借款新台幣（下
    同）0000000元，而與原告於民國92年7月30日另行簽立協議
    書，約定自92年8月30日起至97年7月30日止，按月償還原告
    2萬元，並簽發面額2萬元之本票計57張及面額42000元之本
    票3張交付予原告，被告係前開協議書之保證人，並與原告
    協議載明「保證人負責本金前段65萬元之保證責任，不含利
    息之償還責任」，詎乙○○除支付前4期共8萬元之款項外，
    自92年12月30日起即未再給付，是以，原告遂持前開票據聲
    請本票裁定及簡易民事判決確定後，再聲請鈞院分別以93
    年度執字第4718號、94年度執字第16486號，對乙○○所有
    坐落彰化縣大城鄉○○段633地號、同段1184地號及臺山段
    1251地號等土地聲請強制執行在案，惟拍賣上開三筆土地分
    別因拍賣價金不足清償第二順位抵押權人、最低拍賣價格不
    足清償抵押債權及強制執行費用，及無人應買等情，致原告
    均無法獲償，此有鈞院民事執行處95年12月28日核發之彰院
    賢執丙94年度執字第16486號債權憑證影本可稽。據上，爰
    依消費借貸及保證之法律關係，請求被告給付原告57萬元等
    語。並聲明：如主文所示。
二、被告則以：被告於協議書就主債務人乙○○所積欠原告本金
    前段65萬元部分（即自92年8月30日起至95年3月30日止計32
    個月、每月2萬元）之債務為保證，依契約之本旨以觀，係
    民法第752條之定期保證，嗣被告於95年3月30日以大城郵局
    第16號存證信函催告原告應於95年5月1日前向主債務人乙○
    ○為清償之通知，否則被告即不付保證之責等語，惟原告遲
    至96年8月間始對乙○○起訴，依前揭定期保證之規定，原
    告未於保證期間內對保證人即被告為審判上請求，被告則免
    除責任，況原告仍得對乙○○所有坐落彰化縣大城鄉○○段
    1251地號、建山段1184地號二筆土地及汽車二部等財產聲請
    強制執行，尚非合於「就主債務人之財產強制執行而無效果
    」之要件，被告自得主張先訴抗辯權，拒絕原告之請求。並
    聲明：原告之訴駁回；訴訟費用由原告負擔；如受不利判決
    ，願供擔保，請准宣告免為假執行。
三、原告主張之事實，業據其提出協議書、本院94年度票字第31
    5號民事裁定及裁定確定證明書、93年度斗簡字第197號民事
    判決及判決確定證明書、96年度票字第598號民事裁定、94
    年5月25日彰院鳴執丙93年度執字第4718號函、95年6月21日
    彰院鳴執丙94年度執字第16486號函、債權憑證及乙○○之
    財產歸戶資料影本等件為證，而被告對主債務人乙○○之前
    述65萬元債務為保證一節並不爭執，惟稱上開保證實係民法
    第752條所規定之定期保證，是被告自得以期間經過為由，
    主張保證人責任已終止，且縱保證責任仍存在，然因主債務
    人乙○○名下尚有多筆財產，故其亦得依民法第745條規定
    主張先訴抗辯權，在「原告未就主債務人之財產強制執行而
    無效果」條件尚未成就前，拒絕清償等語置辯。
四、按所謂定期保證，依民法第752條之規定，係指約定保證人
    僅於一定期間內為保證之謂。惟查原告所提出之協議書，就
    被告之保證責任部分僅載明「保證人負責本金前段65萬元之
    保證責任，不含利息之償還責任」，揆諸該立約之文意，要
    無所謂保證期限之約定，至協議書第2條分期償還之約定，
    乃係原告與主債務人乙○○間就清償方式之協議，兩造間復
    無將原告與主債務人乙○○間前述約定，視為原告與被告間
    保證契約一部之特約，自不得據此推論被告所負保證責任已
    附一定期間之限制，是本件尚非屬就已確定之債務而為保證
    ，約定債權人應於保證期間內向保證人請求，逾期保證人不
    負責之定期保證契約，是被告以期間經過為由，抗辯其保證
    人責任業已終止，自非有據。
五、復按借用人應於約定期限內，返還與借用物種類、品質、數
    量相同之物，又稱保證者，謂當事人約定，一方於他方之債
    務人不履行債務時，由其代負履行責任之契約，保證債務，
    除契約另有訂定外，包含主債務之利息、違約金、損害賠償
    及其他從屬於主債務之負擔，保證人於債權人未就主債務人
    之財產強制執行而無效果前，對於債權人得拒絕清償，此民
    法第478條前段、第739條、第740條、第745條分別定有明文
    。查被告係主債務人乙○○之普通保證人，且乙○○已未履
    行前開債務，業如前述，且其財產亦經原告向本院聲請以93
    年度執字第4718號、94年度執字第16486號強制執行後，因
    原告無法受償，經本院民事執行處核發債權憑證在案，且證
    人乙○○亦到庭證述其財產確均已經原告聲請強制執行無誤
    ，並經本院職權調閱上開強制執行卷宗查核無訛，堪認原告
    已對主債務人之財產強制執行而無效果，則依上開規定及說
    明，原告自得於對乙○○之財產為執行而無效果後，主張前
    開債務應由保證人之被告代為履行清償責任，是被告就此主
    張先訴抗辯權，於法顯有未合，則原告請求被告為主文所示
    第一項之判決，自屬有據。
六、從而，原告依據消費借貸、保證之法律關係，請求被告給付
    原告就主債務人乙○○所積欠之借款本金65萬元之保證範圍
    內，扣除業經乙○○清償之8萬元後，所餘57萬元之債務負
    清償責任，及起訴狀繕本送達被告之翌日即96年8月18日起
    至清償日止，按週年利率百分之5計算之利息，為有理由，
    應予准許。
七、兩造陳明願供擔保聲請宣告假執行或免為假執行，經核均與
    規定相符，爰分別酌定相當之擔保金額予以宣告。
八、訴訟費用負擔之依據：依民事訴訟法第78條。
中　　華　　民　　國　　96　　年　　10　　月  　26　　日
                  民事第一庭    法　官　葛永輝
以上正本係照原本作成。
如對判決上訴，應於判決送達後20日內向本院提出上訴狀。
中　　華　　民　　國　　96　　年　　10　　月  　26　　日
                      　　　    書記官　楊美芳
